最高法院民事判決　　　　　　　　九十四年度台再字第五七號
　　再 審原 告　戊○○
　　訴訟代理人　陳慶尚律師
　　複 代理 人　宣玉華律師
　　再 審被 告　己○○
　　　　　　　　丁○○
　　　　　　　　乙○○
　　　　　　　　丙○○
　　　　　　　　甲○○
　　共　　　同
　　訴訟代理人　楊慧如律師
上列當事人間請求返還不當得利事件，再審原告對於中華民國九
十四年七月二十一日本院判決（九十四年度台再字第三九號），
提起再審之訴，本院判決如下：
    主  文
再審之訴駁回。
再審訴訟費用由再審原告負擔。
    理  由
本件再審原告主張原確定判決即本院九十四年度台再字第三九號
判決，有民事訴訟法第四百九十六條第一項第一款適用法規顯有
錯誤之情形，對之提起再審之訴，係以：系爭土地於民國四十五
年間即編定為污水處理廠公共設施用地，並非耕地，伊父陳紹基
於七十九年間向所有權人葉怲煌、葉中川、葉周招治（下稱葉怲
煌等三人）承租後，貸與伊使用，伊有正當權源，故伊將之出租
與再審被告己○○，租約並非無效；又台北市政府於七十七年十
一月三十日徵收系爭土地後，旋於翌年十月二日撤銷徵收，自始
不生徵收效力，該府於八十七年九月二十三日以徵收為由登記為
土地所有人，已有疑問，且陳紹基曾買土回填系爭土地，支出改
良費用，台北市政府於徵收土地時，並未辦理地上物權補償作業
，依司法院院字第二七○四號及司法院大法官會議釋字第一一○
、四二五、五一六號解釋，土地法第二百三十一條、第二百三十
三條、土地徵收條例第二十七條規定，應認未徵收完畢或徵收失
效，台北市政府不得進入系爭土地內實施工作，伊就系爭土地仍
有合法正當權源。且伊與再審被告己○○所立租約中，已約定己
○○如未於租期屆滿一個月內遷還土地，應按月給付相當於租金
五倍之違約金，連帶保證人絕無異議，伊請求相當於租金之不當
得利，自屬有據。原確定判決竟謂陳紹基將系爭土地借伊使用，
未自任耕作，原訂租約無效，伊占有系爭土地，為無權占有，不
得依不當得利之法則，請求再審被告返還所受相當於租金之利益
，有不適用耕地三七五減租條例第十六條、土地法第二百三十一
條、平均地權條例第十一條規定，及司法院大法官會議釋字第五
七九號解釋之違法，且與最高法院八十五年度台簡抗字第三九號
民事裁定及八十九年度台簡上字第二八號民事判決見解相異，並
與卷證資料不符，適用法規顯有錯誤云云，為其論據。
按民事訴訟法第四百九十六條第一項第一款所謂適用法規顯有錯
誤，係指確定裁判所適用之法規，顯然不合於法律規定，或與司
法院現尚有效及大法官會議之解釋，或本院現尚有效之判例顯然
違反，或消極的不適用法規，顯然影響裁判者而言。又第三審為
法律審，其所為判決，以第二審判決所確定之事實為基礎，故該
條款所謂適用法規顯有錯誤，對第三審判決而言，應以該判決依
第二審判決所確定之事實而為之法律上判斷，有適用法規顯有錯
誤之情形為限，不包括取捨證據、認定事實錯誤，及個案見解歧
異之情形在內。查再審原告主張關於系爭土地並非耕地，且未完
成徵收完畢或徵收失效等再審事由，均係就前訴訟程序事實審取
捨證據、認定事實之職權行使，指摘其為不當；至主張原確定判
決所持見解，與本院八十五年度台簡抗字第三九號民事裁定及八
十九年度台簡上字第二八號民事判決不同，亦屬個案見解歧異之
問題，均與適用法規顯有錯誤無涉。又再審原告於前訴訟程序係
依不當得利之法則請求再審被告返還相當於租金之損害，並非依
其與再審被告己○○所立租約之約定請求，再審原告主張其得依
租約請求不當得利，原確定判決誤認其不得請求，顯與卷證不符
云云，不無誤會。再審原告提起本件再審之訴，求予廢棄原確定
判決，非有理由。
據上論結，本件再審之訴為無理由。依民事訴訟法第七十八條判
決如主文。
中　　華　　民　　國　九十四　年　 十二　 月　二十二　日
                      最高法院民事第七庭
                          審判長法官  劉　延　村
                                法官  劉　福　來
                                法官  陳　重　瑜
                                法官  黃　秀　得
                                法官  陳　國　禎
      本件正本證明與原本無異
                                      書  記  官
中　　華　　民　　國　九十五　年　  一 　 月　　四　　日
                                                      J
